【裁判字號】    98,易,293
【裁判日期】    980515
【裁判案由】    竊盜
【裁判全文】
臺灣臺南地方法院刑事判決               98年度易字第293號
公  訴  人  臺灣臺南地方法院檢察署檢察官
被      告  乙○○
上列被告因竊盜案件，經檢察官提起公訴（98年度偵緝字第26號
），本院判決如下：
    主  文
乙○○，無罪。
    事  實
一、公訴意旨略以：乙○○及丙○○、朱志銘、朱全德、丁○○
    、吳漢忠（以上5人均另由檢察官提起公訴）共同基於意圖
    為自己不法所有之犯意聯絡，共組竊盜集團，分別以如附表
    一所示之分組方式或2人，或結夥3人，於如附表一所示之時
    間、地點，共同竊取如附表一所示之人所有之鐵牛拼裝車等
    物品。丙○○等人於竊得如附表一所示之鐵牛拼裝車後，即
    聯繫以駕駛高速公路特約拖吊車為業之鍾德財（另由檢察官
    提起公訴），駕駛車牌號碼BP-241號營業用拖吊車於國道8
    號新市○○道、安定交流道下、國道3號善化交流道下及省
    道台82線快速道路與嘉義縣道167線交岔路口等處等候丙○○等人將所竊得之鐵牛拼裝車駛至約定地點，鍾德財再將鐵
    牛拼裝車經由高速公路拖往乙○○所指示，位於高雄縣大社
    鄉萬金巷442地號之甲○○（另由檢察官提起公訴）所經營
    之「茂發企業社」，由丙○○及乙○○於如附表二所示之時
    間，以如附表二所示之價格，將所竊得之鐵牛拼裝車變賣予
    甲○○，變賣所得再朋分花用。因認被告乙○○涉犯刑法第
    320條第1項之普通竊盜罪嫌及同法第321條第1項第4款之加
    重竊盜罪嫌云云。
二、按犯罪事實應依證據認定之，無證據不得認定犯罪事實；不
    能證明被告犯罪者，應諭知無罪之判決，刑事訴訟法第154
    條第2項、第301條第1項分別定有明文。次按犯罪事實之認
    定，應憑真實之證據，倘證據是否真實尚欠明確，自難以擬
    制推測之方法，為其判斷之基礎；而認定犯罪事實之證據係
    指足以認定被告確有犯罪行為之積極證據而言，該項證據自
    須適合於被告犯罪事實之認定，始得採為斷罪資料；又認定
    犯罪事實所憑之證據，固不以直接證據為限，間接證據亦應
    包括在內，惟採用間接證據時，尤須基於該證據在直接關係
    上所可證明之他項事實，本於事理之作用足以證明待證事實
    者，方為合法，不得徒憑主觀上之推想，將一般經驗上有利
    被告之其他合理情況逕予排除；再訴訟上證明之證據資料，
    須於通常一般之人均不致有所懷疑，而得確信其為真實之程
    度者，始得據為有罪之認定，倘其證明尚未達到此一程度，
    而有合理之懷疑存在，復無其他調查途徑可循，根據「罪證
    有疑，利於被告」之證據法則，即無從為被告有罪之確信，
    法院即應為無罪之判決（最高法院53年臺上字第656號、29
    年上字第3105號、32年上字第67號、76年臺上字第4986號判
    例參照）。末按刑事訴訟法第161條第1項規定：檢察官就被
    告犯罪事實，應負舉證責任，並指出證明之方法；因此，檢
    察官對於起訴之犯罪事實，應負提出證據及說服之實質舉證
    責任；倘其所提出之證據，不足為被告有罪之積極證明，或
    其闡明之證明方法，無從說服法官形成被告有罪之心證，基
    於無罪推定之原則，自應為被告無罪之諭知（最高法院92年
    台上字第128號判例參照）。
三、又關於證據能力之認定：本件以下所引用之供述或非供述證
    據，檢察官及被告於本案言詞辯論終結前，並未爭執其證據
    能力，本院審酌各該證據均非違法蒐證取得之證據，並無證
    據力明顯過低之情形，復經本院於審判期日就上開證據依法
    進行調查、辯論，依刑事訴訟法第159條之5第1項、第2項之
    規定應有證據能力。
四、公訴人認被告涉有上開竊盜犯行，無非係以：被告乙○○之
    供述、證人丙○○、朱志銘、鐘德財及甲○○等人之證述、
    被害人李文建、黃俊明、王國春、黃寶財及李美惠等人之指
    述、如附表一所示之竊車地點及車輛、引擎相片、被害人李
    美慧遭竊地點附近之監視器翻拍相片6張、被害人李美惠立
    具之贓物認領保管單、朱全德個人戶籍資料查詢表、車牌號
    碼VM-9862號自小客車車籍查詢資料及證人丙○○所使用之
    LS-1955號自小客車、朱全德及證人朱志銘所使用之VM-9862
    號自小客車、證人鍾德財所使用之BP-241號拖吊車、證人鍾
    德財所有之帳冊2本、證人甲○○所有之進貨磅單5張、鐵牛
    拼裝車引擎5具、被告丙○○販賣鐵牛拼裝車之所得75000元
    等為其論據。訊之被告乙○○固坦承有替丙○○將偷來之贓
    車銷售給從事資源回收業務之「茂發企業社」，惟堅決否認
    有何與丙○○、朱志銘、朱全德、丁○○、吳漢忠等5人（
    下稱丙○○等5人）事前謀議共同竊盜之犯行，辯稱：伊事
    先從不曾指示丙○○等5人要到何處去偷鐵牛車，丙○○等5
    人竊取鐵牛車得手後會與伊聯絡，伊再介紹丙○○將贓車拆
    解後之廢鐵賣給「茂發企業社」負責人甲○○，伊從中賺取
    每公斤新臺幣（下同）0.5毛至2元之差價等語。
五、經查：
  (一)證人丙○○、朱志銘均就如附表一所示5件竊盜犯行於警詢
    及偵查中坦承不諱；而丁○○就如附表一所示5件竊盜犯行
    亦於本院97年易字第2115號竊盜案中坦承不諱；另朱全德、
    吳漢忠雖否認自己之犯行，然上述起訴意旨認定為共犯之丙○○等5人於警詢及偵查中或本院審理中，皆未曾提及被告
    乙○○就上開竊案與渠5人事前有如何之共同犯意聯絡或行
    為分擔之約定，如被告確與渠等為共犯，何以渠等均一致地
    只迴護被告1人？且除證人丙○○曾提及被告負責幫他們找
    買主之外，其餘之人的證言均未提到被告乙○○。再證人丙○○於本院審理時已證稱：「（你們去竊取別人的鐵牛拼裝
    車，有多少人分別去竊取人家的鐵牛拼裝車？）我、朱志銘
    、朱全德而已。」、「（這些共犯牽涉你在內，你們竊取鐵
    牛拼裝車的集團，是如何分工，到底有哪些人，除了朱志銘
    、朱全德、丁○○、吳漢忠之外，還有哪些人？）沒有，就
    只有我們幾個而已。」、「（誰提議按照附表時間去行竊鐵
    牛拼裝車？）不一定，有時候他們邀我一起去。」、「（不
    一定是表示有時候是你，有時候是別人提議？）是，有時候
    是他們來找我。」、「（除丁○○、朱全德、吳漢忠、朱志
    銘外，有無其他人提供消息給你們，說哪邊有鐵牛拼裝車，
    所以你們可以去那邊行竊？）沒有。」、「（你如何知道被
    害人李文建他們這些人的住處有鐵牛拼裝車？）開車在繞的
    時候經過看到的。」、「（這5件都是這樣子臨時決定的嗎
    ？）是。」、「（不是事先選好目標下手的？）不是。」、
    「（乙○○是否知道你們要去行竊附表上這5件鐵牛拼裝車
    ？）他不知道。」（見本院卷第46-47頁）。依證人丙○○
    前揭證詞，丙○○等5人於犯案時皆係臨時起意，沒有其他
    人事先明確指示他們可至何處下手行竊，則被告乙○○顯然
    亦不知悉丙○○等5人何時欲行竊附表一所列之鐵牛車。而
    證人丙○○固於偵查中雖曾證稱：「（你去偷車是否乙○○
    也有參與？）她事先都知道我要去偷車，但是她都沒有去。
    」、「（你們謀議的過程？）之前我們說好由我負責偷車，
    她負責選定賣車的地點。」（見98年度偵緝字第26號偵查卷
    第32頁）。但經本院提示上開筆錄後，證人丙○○證述「（
    為何會在檢察官那邊會這樣說？）那時候檢察官在問的時候
    ，我是說他幫我們找賣車的地方而已。」、「（乙○○是事
    先知道你們要去偷那邊的車，先幫你們聯絡好要去賣給誰，
    還是說你們偷完之後才問他的？）他事先不知道我們要去，
    我是偷到車子之後才打電話給他。」等語（見本院卷第47頁
    ）。故丙○○上開於偵查中之證詞，經本院確認其真意應係
    被告僅就事後贓車之變賣有幫忙找買受之資源回收場而已。
    至於丙○○等5人欲前往何處竊盜，如何下手行竊等竊盜之
    構成要件行為，被告並未與丙○○等人有所謀議而參與其等
    行竊犯行。雖證人丙○○也證稱：被告在渠偷之前，有叫他
    們可從那個地區下去找。被告也不是指點他們哪一個地方，
    伊就是說例如七股，他們可以去找找看有無鐵牛車等語（見
    本院卷第51頁）。惟此亦為被告所否認。退步言之，縱認證
    人丙○○所言為真，亦尚難認此種可從哪個地區尋找下手目
    標之言語即為被告與丙○○等人之犯意聯絡，蓋依丙○○之
    證詞可知，被告確實未就下手行竊之對象、地點、時間及方
    式等有與丙○○等5人共同謀議，且所提及如七股之地點，
    乃屬一廣泛而不確定之地點，非有明確之特徵足以認定著手
    行竊之標的物所在！否則如被告泛指去「鄉下」找找看，是
    否亦算行竊地點之特定？再參以丙○○前揭證言，渠與朱全
    德及朱志銘等人下手行竊之目標係開車四處繞行時臨時決定
    等語，益徵被告所為非屬竊盜犯行之謀議。證人丙○○之證
    詞既無從資以為被告共謀共同竊盜犯行之積極證據，是以，
    檢察官所為舉證實不足令本院產生被告確有本件竊盜犯行之
    心證。
  (二)再者，依臺灣臺南地方法院檢察署97年度偵字第9453號、97
    年度偵字第12046號起訴書所載，係認定被告與丙○○等5人
    共組竊盜集團，所犯之竊盜犯行包含本案附表一所示5件犯
    行在內共28件。因乙○○另行通緝，嗣於乙○○緝獲到案後
    始再以98年度偵緝字26號單獨起訴之，並改就本案附表一所
    示5件犯行認定被告乙○○有參與其中。惟本案之5件竊案就
    時間上看，自第1件97年5月13日起至最後1件97年6月30日止
    ，乃交錯於丙○○等所犯其餘11件竊案之中，並非5件集中
    於連續之時間內依續犯之（參卷附臺灣臺南地方法院檢察署
    97 年度偵字第9453號、97年度偵字第12046號起訴書附表一
    ）。被告若果與丙○○等5人共組竊盜集團，且檢察官認定
    乙○○事先知情丙○○等5人將著手前揭竊盜犯行已屬犯意
    聯絡，則何以僅認定被告參與其中5件犯行？又不論丙○○
    等人有關之97年度偵字第12046號起訴書或本件起訴書，對
    於被告與丙○○等人究竟是於何時間、地點，如何為犯意聯
    絡之具體事證皆付之闕如，殊難知悉檢察官係如何認定被告
    與丙○○等人為犯意聯絡？其似僅以所竊得之鐵牛車是否銷
    售至被告介紹之「茂發企業社」作為認定之依據！而本院97
    年度易字2115號就丁○○竊盜乙案之確定判決，亦不認為被
    告乙○○與丁○○、丙○○等5人構成共同竊盜之犯行，故
    就共犯丁○○所為之犯罪事實認定載明：「一、本件犯罪事
    實及證據，除下述應予補充、更正外，引用起訴書之記載（
    如附件）：．．．（二）起訴書犯罪事實欄第一行，關於：
    「乙○○」之記載，業據檢察官當庭陳明應以刪除（見本院
    卷第二七頁）。」等語，業經本院依職權調閱無誤。
  (三)另名證人即「茂發企業社」負責人甲○○到庭後雖證稱：被
    告曾賣過4、5台鐵牛車給他，他有時候也看過證人丙○○與
    乙○○一起來，與他接洽的就只有乙○○，錢也都是交給乙○○等語（見本院卷第53頁）。惟依證人甲○○之證言僅能
    證明乙○○有與丙○○一同前往甲○○之「茂發企業社」變
    賣贓車之事實，然並不足以認定被告就竊取上開鐵牛車之犯
    行事先知情而與丙○○等5人有竊盜之犯意聯絡。另證人甲○○雖證稱被告所售鐵牛拼裝車有幾台是前一天即先打電話
    告知云云，但為被告所否認。查證人丙○○證稱所竊取之鐵
    牛拼裝車都是開車在繞行尋找目標時臨時決定者，竊得後始
    通知被告等語，則被告焉能事先知悉丙○○等人何時可竊得
    鐵牛拼裝車，而前一日即通知證人甲○○翌日有鐵牛拼裝車
    可出售？故證人甲○○此部分證言顯係因相隔日久致記憶有
    所誤差所致，尚難作不利被告之認定依據。
  (四)綜上所述，檢察官提出之上開證據，均僅能證明被告於起訴
    書附表二所示之時間，有將丙○○等5人竊得之鐵牛拼裝車
    銷售與證人甲○○之事實，但無法證明被告事前與丙○○等
    5人有竊盜之犯意聯絡。從而，本件依檢察官所舉及卷內所
    有直接、間接之證據，既均尚未達到使通常一般人均不致有
    所懷疑，而得確信其為真實之程度，仍有合理之懷疑存在，
    揆諸前開法條規定及判例要旨，不得遽認被告涉犯檢察官所
    指述之普通竊盜及結夥三人以上加重竊盜行為。此外，本院
    復查無其他積極證據足以證明被告確有公訴意旨所指犯行，
    本諸無罪推定原則，被告之竊盜犯行自屬不能證明，依法應
    為無罪判決之諭知。至於被告乙○○所為是否另構成贓物罪
    嫌，並非本件起訴之犯罪事實所及，亦與本件竊盜罪之基本
    社會事實不同，自應由檢察官另行偵查，併予敘明。
據上論斷，應依刑事訴訟法第301條第1項，判決如主文。
本案經檢察官戊○○到庭執行職務。
中    華    民    國    98    年    5     月    15    日
                  刑事第一庭    法  官  彭喜有
以上正本證明與原本無異。
如不服本判決應於收受本判決後10日內向本院提出上訴書狀，並
應敘述具體理由。其未敘述上訴理由者，應於上訴期間屆滿後20
日內向本院補提理由書狀（均須按他造當事人之人數附繕本）「
切勿逕送上級法院」。
                                書記官  黃傳鈞
中    華    民    國    98    年    5     月    15    日
附表一
┌─┬─────┬───────┬────┬─────┬─────┐
│編│  時 間   │    地  點    │ 所有人 │  行為人  │ 竊取物品 │
│號│          │              │        │          │          │
├─┼─────┼───────┼────┼─────┼─────┤
│1 │97年5月18 │臺南縣關廟鄉東│李文建  │丙○○    │鐵牛拼裝車│
│  │日2、3時  │興路240號對面 │        │丁○○    │          │
│  │          │              │        │          │          │
├─┼─────┼───────┼────┼─────┼─────┤
│  │97年5月30 │臺南縣七股鄉康│黃俊明  │丙○○    │鐵牛拼裝車│
│2 │日2、3時許│榔村4號旁     │        │朱全德    │          │
│  │          │              │        │吳漢忠    │          │
├─┼─────┼───────┼────┼─────┼─────┤
│  │97年6月11 │臺南縣安定鄉港│王國春  │丙○○    │鐵牛拼裝車│
│3 │日2、3時許│口村22鄰港口  │        │朱全德    │          │
│  │          │408-2號       │        │朱志銘    │          │
├─┼─────┼───────┼────┼─────┼─────┤
│  │97年6月13 │高雄縣燕巢鄉鳳│黃寶財  │丙○○    │鐵牛拼裝車│
│4 │日2、3時許│東路11號前    │        │朱全德    │          │
│  │          │              │        │朱志銘    │          │
├─┼─────┼───────┼────┼─────┼─────┤
│  │97年6月30 │臺南縣新化鎮中│李美惠  │丙○○    │鐵牛拼裝車│
│5 │日5時許   │興路689號前   │        │朱全德    │          │
│  │          │              │        │朱志銘    │          │
└─┴─────┴───────┴────┴─────┴─────┘
附表二
┌───┬─────────┬──────┐
│買受者│購   買   時   間 │購 買 價 格 │
├───┼─────────┼──────┤
│甲○○│97年5月18日       │91620元     │
├───┼─────────┼──────┤
│甲○○│97年5月30日       │90000元     │
├───┼─────────┼──────┤
│甲○○│97年6月11日       │113040元    │
├───┼─────────┼──────┤
│甲○○│97年6月13日       │191160元    │
├───┼─────────┼──────┤
│甲○○│97年6月30日       │75000元     │
└───┴─────────┴──────┘


司法院資訊處製作；財團法人民間司法改革基金會備份。
